【裁判字號】    96,訴,5008
【裁判日期】    970115
【裁判案由】    毒品危害防制條例
【裁判全文】
臺灣高雄地方法院刑事判決              96年度訴字第5008號
公  訴  人  臺灣高雄地方法院檢察署檢察官
被      告  甲○○
上列被告因違反毒品危害防制條例案件，經檢察官提起公訴（96
年度毒偵字第9187號），本院合議庭裁定改行簡式審判程序，判
決如下：
    主  文
甲○○施用第一級毒品，累犯，處有期徒刑拾月。扣案之第一級
毒品海洛因貳包（合計驗餘淨重壹點捌陸公克），均沒收銷燬之
；扣案之注射針筒壹支，沒收之。
    事  實
一、甲○○前於民國93年間，因施用毒品案件，經本院以93年度
    毒聲字第2405號裁定送觀察、勒戒後，認無繼續施用毒品之
    傾向，於94年2 月17日執行完畢釋放出所，並由臺灣高雄地
    方法院檢察署檢察官以93年度毒偵字第5356號為不起訴處分
    確定。又於95年間，復因施用第一、二級毒品案件，經臺灣
    基隆地方法院以95年度訴字第236 號、95年度瑞簡字第52號
    分別判處有期徒刑9 月，2 月，復經減刑後定應執行有期徒
    刑5 月，甫於96年9 月9 日縮刑期滿執行完畢。詎猶不知戒
    斷毒癮，在上開觀察勒戒執行完畢釋放後5 年內，復基於施
    用第一級毒品海洛因之犯意，於96年10月19日晚上10時許，
    在高雄縣美濃鎮○○路○ 段61號（金寶多遊藝場）旁，以將
    海洛因摻入水後以針筒注射之方式，施用第一級毒品海洛因
    乙次。嗣於同年月20日下午2 時20分許，在前開地址經警盤
    查，並扣得海洛因2 包（合計驗餘淨重1.86公克，外包裝袋
    2 只總重0.43公克）及其所有供施用毒品之注射針筒1 支，
    經其同意後採尿送驗，呈嗎啡陽性反應，始查悉上情。
二、案經高雄縣政府警察局旗山分局報請台灣高雄地方法院檢察
    署檢察官偵查起訴。
    理  由
一、按本案被告甲○○所犯係死刑、無期徒刑、最輕本刑為3 年
    以上有期徒刑以外之罪，其於準備程序就前揭被訴事實為有
    罪之陳述，經受命法官告知簡式審判程序之旨，並聽取其與
    公訴人之意見後，本院認無不得或不宜改依簡式審判程序進
    行之情形，爰依刑事訴訟法第273 條之1 第1 項規定，裁定
    本件由受命法官獨任進行簡式審判程序，合先敘明。
二、訊據被告對於前揭時、地施用第一級毒品等情均坦承不諱，
    並查：
(一)、被告於96年10月20日為警查獲時所採尿液，經送臺灣檢驗科
    技股份有限公司（下稱臺灣檢驗公司）以EIA 酵素免疫分析
    法、GC／MS氣相層析質譜法檢驗結果，該尿液中呈嗎啡陽性
    反應，此有該公司96年11月2 日KH2007A0000000號濫用藥物
    尿液檢驗報告、高雄縣警察局警察局旗山分局美濃分駐所偵
    辦毒品案件尿液採證檢驗對照表、高雄縣政府警察局採集尿
    液監管記錄表各1 紙（見偵卷第15頁，警卷第9 、12頁）在
    卷可稽，足認被告確有於驗尿前施用海洛因毒品甚明。
(二)、按海洛因施用入人體後水解還原成嗎啡，再循嗎啡之代謝方
    式排出體外，業據行政院衛生署藥物食品檢驗局73藥檢壹字
    第030221號函說明綦詳；而使用海洛因後，尿液可檢出嗎啡
    最長時間，與服用劑量、服用頻率、服用方式、飲用水量之
    多寡、個人體質及其代謝情況等因素有關，依個案而異。依
    據文獻Clarke's Isolation of Drugs 第2 版記述：海洛因
    服用後於24小時內，經由尿液排出之量可達施用劑量之80％
    。另Michael L.Smith 等人針對不同受試者，以注射方式給
    予1 次劑量3mg 至12mg海洛因進行試驗，結果顯示注射劑量
    增加，可檢出嗎啡陽性反應（濃度高於或等於300ng/ml）之
    時間亦有延長之趨勢，而不同受試者可檢出嗎啡陽性之時間
    各異，平均為1 至2 天，惟部分注射12mg海洛因者，至72小
    時仍可檢出微量嗎啡成分，故若服用高劑量海洛因，其尿液
    在72至96小時內，仍有檢出嗎啡成分可能性，但以嚴重海洛
    因濫用者之可能性較高，此據行政院衛生署管制藥品管理局
    92年2 月7 日管檢字第0920000881號函說明綦詳。是以針筒
    注射方式施用海洛因後，平均在1 至2 天內，可由施用者之
    尿液檢測出嗎啡陽性反應甚明。
(三)、再者，前揭臺灣檢驗公司係以GC/MS （即氣相層析質譜儀分
    析法）方法作為確認檢驗之方式，而該方法之原理係檢品經
    氣化後，通過層析管分離純化，再將純化後之成分循序送入
    質譜儀做個別鑑定。因質譜儀所測定之圖譜，在化學上被公
    認具有指紋特性，故可據以完全判定該檢品係為何種化合物
    。職是，臺北榮民總醫院即認為「若以氣相層析質譜儀（
    GC/MS） 作藥物及其代謝產物之定性及定量分析，幾乎不會
    有偽陽性反應產生」，此經該院83年4 月7 日以83北總內字
    第3059號函示明確。本件被告之尿液經以氣相層析質譜儀分
    析法檢驗，既呈嗎啡陽性反應，且濃度高達10280ng/ml，顯
    見被告確有在上開採尿時間前施用第一級毒品海洛因，要屬
    可信。
(四)、而扣案之白色粉末2 包，被告自承：係伊所有供己施用之海
    洛因等語，經送法務部調查局以化學呈色法、氣相層析質譜
    儀分析法鑑驗結果，送驗檢品2 包均含第一級毒品海洛因成
    分，合計淨重1.86公克（外包裝2 只總重0.43公克），有該
    局96年11月20日調科壹字第09623079050 號鑑定書附卷可稽
    （見本院卷第32頁），足證扣案之白色粉末確為海洛因，屬
    毒品危害防制條例第2 條第2 項第1 款所規定之第一級毒品
    。是依上開卷附之各項文書、證物等補強證據，已足資擔保
    被告於本院審理中所為之上開任意性自白之真實性，堪信為
    真實。此外，並有現場與扣案物照片5 幀、及扣案之注射針
    筒1 支在卷可佐，被告於上揭時、地施用第一級毒品海洛因
    之犯行，洵堪認定。
(五)、又被告前於93年間，因施用毒品案件，經本院以93年度毒聲
    字第2405號裁定送觀察、勒戒後，認無繼續施用毒品之傾向
    ，於94年2 月17日執行完畢釋放出所，並由臺灣高雄地方法
    院檢察署檢察官以93年度毒偵字第5356號為不起訴處分確定
    在案等情，有臺灣高等法院被告前案紀錄表1 份在卷可稽，
    其於前述觀察勒戒執行完畢釋放後5 年內，再犯本件施用第
    一級毒品海洛因之犯行，事證明確，核與毒品危害防制條例
    第23條第2 項規定相符，依法應予論科。
三、核被告所為，係犯毒品危害防制條例第10條第1 項之施用第
    一級毒品罪。被告持有第一級毒品海洛因進而施用，其持有
    之低度行為應為施用之高度行為所吸收，不另論罪。又被告
    有如前揭事實欄所列前科紀錄，有上開臺灣高等法院被告前
    案紀錄表可按，其於有期徒刑執行完畢後5 年內，故意再犯
    本件有期徒刑以上之罪，為累犯，應依刑法第47條第1 項規
    定加重其刑。爰審酌被告前已有施用毒品之不良素行，歷經
    觀察勒戒程序猶施用之，顯見其戒毒意志不堅，本不宜寬貸
    ，惟念其施用毒品乃自戕一己之身體健康，對社會造成之危
    害尚非直接鉅大，且犯後坦承犯行，態度良好等一切情狀，
    量處如主文所示之刑。扣案之第一級毒品海洛因2 包（合計
    驗餘淨重1.86公克），屬違禁物，不問屬於犯人與否，應依
    毒品危害防制條例第18條第1 項前段之規定，宣告沒收銷燬
    之。扣案毒品之外包裝袋2 只（總重0.43公克）已用於包裹
    上開毒品，難以與毒品完全析離，應一併沒收銷燬之。另扣
    案之注射針筒1 支，業據被告自承：係伊所有供施用毒品之
    用，且已使用過等情（見本院97年1 月4 日審判筆錄），足
    認上開注射針筒係其所有且供犯罪所用之物，應依刑法第38
    條第1 項第2 款之規定，宣告沒收。至於鑑驗耗用之海洛因
    既已滅失，自無庸宣告沒收銷燬。又本件犯罪時間在96年4
    月24日以後，不符中華民國96年罪犯減刑條例之規定，不予
    減刑，附此敘明。
據上論斷，應依刑事訴訟法第273 條之1 第1 項、第284 條之1
、第299 條第1 項前段，毒品危害防制條例第10條第1 項、第18
條第1 項前段，刑法第11條、第47條第1 項、第38條第1 項第2
款，判決如主文。
本案經檢察官吳美齡到庭執行職務。
中    華    民    國    97    年    1     月    15    日
                  刑事第五庭    法  官  李殷君
以上正本證明與原本無異。
如不服本判決應於收受本判決後10日內向本院提出上訴書狀，並
應敘述具體理由，如未敘述上訴理由者，應於上訴期間屆滿後20
日內補提理由書狀於本院（均須按他造當事人之人數附繕本）「
切勿逕送上級法院」。
中    華    民    國    97    年    1     月    16    日
                                書記官  陳昱良
附錄本案論罪科刑法條全文：
毒品危害防制條例第10條
施用第一級毒品者，處 6 月以上 5 年以下有期徒刑。
施用第二級毒品者，處 3 年以下有期徒刑。


司法院資訊處製作；財團法人民間司法改革基金會備份。
